行　政　法　院　判　決　　　　　　　　　　　　　八十七年度判字第一二八五號
　　原　　　告　甲○○○○○○.
　　代　表　人　乙○○○○○
　　訴訟代理人　丙○○律師
　　被　　　告　經濟部中央標準局
右當事人間因商標註冊事件，原告不服行政院中華民國八十七年一月七日台八七訴字
第○○九八六號再訴願決定，提起行政訴訟。本院判決如左︰
　　主  文
原告之訴駁回。
　　事  實
緣原告於民國八十五年二月二十九日以「BROW ELEGANCE」商標，(下稱系爭商標，圖
樣如附圖一），指定使用於商品及服務分類表第三類之化粧品包括眼影、眉筆、睫毛
膏、口紅、指甲亮光油、粉底霜、胭脂、腮紅商品申請註冊。被告審查結果，以該商
標圖樣上之BROW為面容之意，指定使用於化粧品等商品，顯係商品之直接說明，又該
商標圖樣上之ELEGANCE與關係人日商．朋友股份有限公司之註冊第三一七○四八號「
Elegance」商標（下稱據以核駁商標，圖樣如附圖二）外文近似，且指定使用於同一
或類似商品，乃依商標法第三十七條第一項第十款及第十二款之規定予以核駁，發給
第0000000號商標核駁審定書。原告提起訴願、再訴願，均遭駁回，乃提起本
訴。茲摘兩造訴辯意旨於次：
原告起訴意旨略謂︰一、系爭商標之註冊申請，並未違反商標法第三十七條第一項第
十款之規定。理由如下：１、依商標法第三十七條第一項第十款規定，商標圖樣上之
文字，係表示申請註冊商標所使用商品之說明者，固不得申請註冊。惟所謂「商品之
說明」，係指該商標圖樣上之文字，依社會一般通念，為商品本身之說明，或與商品
本身之說明有密切關連者而言（行政法院七十五年判字第二一八九號判決、七十三年
判字第六八二號判決）；因此，必該文字乃直接、明顯地表示所指定商品之名稱、性
質、品質、項目，始有本條款之適用（行政法院八十三判字第一七七四號判決）。２
、查本件商標圖樣上之「 BROW ELEGANCE」，係一無特定意義之複合式文字，中文意
義頂多祇能直譯為「前額高雅」、「表情高雅」或「坡頂高雅」，皆與本件商標指定
使用之化粧品類商品無所關，亦非化粧品產銷者表彰其商標之通用標幟，因此，消費
者無法從該字面意義，即可得知本件商標之指定商品為化粧品，因此，「BROW ELEGA
NCE 」並非指定商品（化粧品）之說明文字。故本件商標之註冊申請並不違反商標法
第三十七條第一項第十款規定。二、系爭商標之註冊申請，並未違反商標法第三十七
條第一項第十二款之規定。理由如下：１、依商標法第三十七條第一項第十二款之規
定，商標圖樣相同或近似於他人同一或類似商品之註冊商標者，不得申請註冊。適用
該條款之前，必須符合二項要件：(1)兩商標圖樣近似；(2)兩商標之指定商品同一或類
似。２、查系爭商標與據以核駁商標相較，並不符合前揭兩項要件。茲分述理由如下
：(1)二者商標圖樣並不近似１、前者商標圖樣為兩個正楷且大寫之英文字，為文字商
標；後者商標係在一長形黑底框內，放置一個白底設計過之英文字，為一已圖形化之
圖樣商標，故二者商標之構圖意匠大不相同，整體外觀亦大異其趣，異時異地隔離觀
查，並無使消費者產生混同誤認之虞。２、前者商標之外文為「 BROW ELEGANCE」，
後者商標之外為「Elegance」，故除字數不同外，二者商標外觀亦不同。況復英文並
非本國語言，購買化粧品之本國消費者不會先將前者商標之外文「BROW ELEGANCE 」
轉變為「BROW Elegance」或將後者商標「Elegance」轉變為「 ELEGANCE」，而復認
為二者商標近似。尤有甚者，二者商標之指定使用商品，一為化粧品，一為染髮劑，
皆為民生用品。故消費大眾遍及各階層，包括知識程度不高、不識英文之消費者亦會
購買化粧品及染髮劑，對其而言，二者商標之外文「BROW ELEGANCE」與「 Elegance
」，實無任何相似之處。３、查註冊第一七八一六一號「ELEGANCE」商標（舊第六類
，圖樣如附圖三）之專用權期間內（七十一年五月一日起，延展至九十一年四月三十
日），註冊第四五七二二四號「MISS ELEGANCE」商標(舊第六類，圖樣如附圖四）亦
蒙被告准予註冊（專用權期間為七十八年十月十六日至八十八年十月十五日）。請鈞
院拋卻所謂「案情尚屬有間，且屬另案」之類官樣執辭，本著公平客觀之眼光。比較
附圖一、二、三、四圖樣，在附圖三、四通樣已被判定為不近似之前提下，評定附圖
一、二圖樣是否亦應判定為不近似，始能維持商標近似審查基準之一貫性。(2)二者商
標之指定商品非為同一或類似：１、查據以核駁商標之指定商品為「染髮劑」，而系
爭商標之指定商品為「化粧品包括眼影、眉筆、睫毛膏、口紅、指甲亮光油、粉底霜
、胭脂、腮紅」。二者商品之性質截然不同，因此，在商品分類標準採行國際分類之
前，前者商品歸屬第二類，後者商品歸屬第六類，依實務見解，二者商品不屬類似；
直至民國八十二年底，商品分類標準改採國際分類，將原舊第一、二、六、七類之「
燙髮液」、「染髮劑」、「化粧品」及「人體用清潔劑」通通歸類為第三類（○三○
一），惟在實施初期，由於第○三○一類商品範圍太廣，若一律視為類似，則有失公
允。故被告曾有見解認為該類商品是否類似，原則上應依照原舊分類標準決定，嗣後
因甚難統合各個審查員見解，故為簡便統一起見，乃又決定袛要新申請案之商品與已
註冊案之商品皆在第○三○一類，即得據以核駁。由上述可知，兩者商標之指定商品
是否類似，爭議性極大。２、再者，所謂類似商品組群，僅為類似商品之初步認定，
以便於行政機關審理案件。實則仍需依商品之功能、用途、交易習慣和市場實際情況
以判斷商品之類似性。依照一般賣場擺置慣例，「化粧品」與「染髮劑」之配方完全
不同，屬不同性質之貨品，故二者之擺置方位不屬同區，行銷策略亦不相同。況且，
在消費者觀念中，「化粧品」與「染髮劑」之屬性完全不同，根本不會將二者商品混
為一談。因此，無論從商品配方、行銷策略及消費者觀念來比較，二者商標之指定商
品皆非屬類似。三、綜合前述，系爭商標圖樣上之「 BROW ELEGANCE」非為商品說明
文字，與據以核駁商標亦不近似，系爭商標之註冊申請案並不違反商標法第三十七條
第一項第十款及第十二款規定。爰請撤銷原處分及原再訴願決定，以維原告權益。
被告答辯意旨略謂︰按商標圖樣「凡文字、圖形、記號或其聯合式，係表示申請註冊
商標所使用商品之說明，或表示商品本身習慣上所通用之名稱、形狀、品質、功用者
，不得申請註冊，為商標法第三十七條第一項第十款所明定。所謂「商品之說明」，
係指商標圖樣之文字、圖形、記號或其聯合式，依社會一般通念，如為商品本身之說
明，或與商品本身之說明有密切關連者，即有該條款不得申請註冊之適用，並不以習
慣上通用為必要（行政法院七十二年度判字第五十三號判決參照）。本件原告申請註
冊之系爭商標圖樣上之「BROW」有額、眉毛、面容之意，「ELEGANCE」有優美、優雅
之意，以之作為商標使用於眼影、眉筆、睫毛膏、粉底霜等化粧品，易使人認其商品
用以修飾額、眉毛、面容，使之優美、優雅，自與申請註冊商標指定使用商品之說明
具有密切關連。次按商標圖樣「相同或近似於他人同一或類似商品之註冊商標，及其
註冊商標期滿失效後未滿二年者」不得申請註冊，為商標法第三十七條第一項第十二
款所明定；本件原告申請註冊之系爭商標圖樣上之外文，與據以核駁商標圖樣上之外
文，均有相同之「ELEGANCE」，異時異地隔離觀察，外觀上有使人混淆誤認之虞，應
屬近似商標，且所指定使用之化粧品等商品與染髮劑商品，係供美容、美髮等裝扮之
用，因其販賣場所與產製業者時有所同，依一般社會通念及市場交易情形，應屬類似
之商品，自有首揭法條之適用。至原告所舉註冊第一七八一六一號及註冊第四五七二
二四號商標之併存註冊，核屬另案是否妥適問題。是本局依法核駁其註冊之申請並無
不合。
　　理  由
按凡商標圖樣之文字、圖形、記號或其聯合式，係表示申請註冊商標所使用商品之說
明或表示商品本身習慣上所通用之名稱、形狀、品質、功用者，不得申請註冊。為商
標法第三十七條第一項第十款所規定。商標圖樣上之文字、圖形、記號或其聯合式，
依社會一般通念，如為商品之說明或與商品之說明有密切關連者，即有該條款不得申
請註冊之適用，與習慣上是否通用無關。又商標圖樣相同或近似於他人同一商品或類
似商品之註冊商標者，不得申請註冊。為商標法第三十七條第一項第十二款前段所規
定，判斷商標之近似與否，應隔離觀察其有無引起混同誤認之虞以為斷。本件原告前
以系爭商標，指定使用於商標法施行細則第四十九條所定商品及服務分類表第三類之
化粧品包括眼影、眉筆、睫毛膏等商品，申請註冊，經被告審查，認其商標圖樣上之
「BROW」為「面容」之意，指定使用於化粧品等商品，顯係商品的說明。復該商標圖
樣上之「ELEGANCE」與據以核駁商標圖樣之外文近似，且指定使用於同一或類似商品
，有首引法條所定之情形，乃以八十六年三月二十八日核駁字第二二九八九○號商標
核駁審定書予以核駁處分。揆諸首揭規定與說明，尚無違誤。訴願、再訴願決定遞予
維持，均無不合。原告起訴主張：系爭商標圖樣為無特定意義之複合式文字，以字面
中文意義，亦無從得知使用於化粧品，非指定商品之說明文字。又系爭商標圖樣與據
以核駁商標圖樣外觀不同，不相近似，所使用商品配方、賣場、外銷不同，消費者觀
念亦異，非屬相同或類似，是系爭商標無前揭兩種不得申請註冊之情形各云云。唯查
系爭商標圖樣上之「BROW」有額、眉、眉毛之意，「ELEGANCE」有文雅、優美、雅潔
之意，以之作為商標圖樣，指定使用於化粧品包括眼影、眉筆、睫毛膏、粉底霜等商
品申請註冊，自易使人認係表示其商品係供修飾額、眉之用，以使之優美、雅潔之意
，即與申請註冊商標所使用商品之說明具有密切關連，不能謂非系爭商標所使用商品
之說明商標圖樣之外文BROW ELEGANCE 與據以核駁商標圖樣之外文Elegance，均有相
同之ELEGANCE，縱字母有印刷體書寫體之別，均指同一字，明顯可見，無圖形化情形
，異時異地隔離觀察，外觀上有使人混同誤認之虞，應屬近似之商標，且所指定使用
之化粧品等商品與染髮劑商品，係供美容、美髮等裝扮之用，衡酌一般社會通念及市
場交易情形，應屬類似商品。從而依首引法條規定，系爭商標自屬不得申請註冊。原
處分核駁原告註冊之申請，原再訴願決定駁回其訴願、再訴願，並無不法。至於被告
審定如附圖三、四商標圖樣，先後准予註冊，乃各該審定適法與否之問題，尚難執以
謂本案兩商標亦應併准註冊，各該案審定意見，尤無足拘束本院。原告上開主張並不
可採，起訴意旨非有理由。
據上論結，本件原告之訴為無理由，爰依行政訴訟法第二十六條後段，判決如主文。
中    華    民    國     八十七      年      六      月     二十六      日
                    行 政 法 院 第 三 庭
                                審 判 長 評  事      陳  石  獅
                                         評  事      趙  永  康
                                         評  事      高  啟  燦
                                         評  事      蔡  進  田
                                         評  事      鄭  淑  貞
右  正  本  證  明  與  原  本  無  異
                                         法院書記官  郭  育  玎
中    華    民    國     八十七      年      七      月       二        日
~[G;H:\SCN\87\00000000.1;;]
~[G;H:\SCN\87\00000000.2;900;]
~[G;H:\SCN\87\00000000.3;1600;]
~[G;H:\SCN\87\00000000.4;2100;]
